臺灣高雄地方法院刑事判決　　　　　　　　　　　　九十一年度訴字第二五八六號
　　公　訴　人　臺灣高雄地方法院檢察署檢察官
　　被　　　告　甲○○
　　　　　　　　乙○○
右列被告因偽造文書等案件，經檢察官提起公訴（九十一年度偵字第一五八八一號）
，本院判決如左：
    主  文
甲○○、乙○○共同連續行使偽造私文書，足以生損害於他人，均處有期徒刑肆月，
如易科罰金，以參佰元折算壹日。均緩刑三年。
如附表二所示之刷卡簽帳單二紙中「丙○○」署名部分，均予沒收。
    事  實
一、甲○○於民國（下同）九十一年七月九日下午十時三十分許，在國道一號高速公
    路西螺服務區南向處，見丙○○所有皮包（內裝證件與信用卡均如附表一所示）
    遺失於該地，竟意圖為自已不法所有而侵占後，由甲○○駕駛車號Ｔ６－４１１
    ０號自小客車載乙○○與「坤仔」南下高雄市，三人基於共同意圖為自己不法所
    有之犯意聯絡，推由甲○○並於附表二所示時地，持丙○○所有慶豐商業銀行信
    用卡與中華商業銀行信用卡兩張，作為消費結帳刷卡之用，再偽造丙○○署名於
    簽帳單上製作私文書，而交付簽帳單行使之，致如附表二所示之消費商家因此陷
    於錯誤而分別交付財物與服務利益，足生損害於丙○○及消費商家。
二、案經國道公路警察局第三警察隊移送台灣高雄地方法院檢察署檢察官偵查起訴。
    理  由
一、訊據被告甲○○與乙○○兩人於檢察官偵查中及本院審理時均坦承於前揭時地，
    在被告甲○○侵占被害人丙○○所遺失如附表一所示物品後，再與綽號「坤仔」
    男子共同持信用卡消費之事實坦承不諱，經核與被害人丙○○指述情節相符，並
    有證人即三民加油站員工張欽翔證述在卷，復有慶豐銀行爭議款消費明細一覽表
    、中華銀行信用卡部冒刷案明細表與簽帳單二份在卷足憑，足證被告兩人自白與
    犯罪事實相符。事證明確，被告犯行堪以認定。
二、按被告甲○○在信用卡簽帳單上之顧客簽名欄，偽造被害人丙○○署名於其上，
    係表示其已收受商家所交付財物與服務利益，以及向發卡銀行簽帳之意，作為商
    家經由收單銀行向發卡銀行請款之用，是該簽帳單含有收據或請款單之性質，應
    屬於私文書無疑。又按連續犯與牽連犯競合之處斷，依最高法院判例所示，係就
    其所犯之多數罪名，先將其有連續關係者包括的認定以一罪論，然後與各連續犯
    相牽連之犯罪比較輕重，適用刑法第五十五條後段，從較重之牽連犯或連續犯處
    斷。（參照最高法院二十七年滬上字第一一二號判例暨司法院第二廳七十年十月
    二十八日 (七十)廳刑一字第一○四號函復研究意見－載第一輯一○八、一○九
    頁）。
    是故，(一)核被告甲○○所為，係犯刑法第三百三十七條侵占遺失物罪、第二百十
    六條行使第二百十條之偽造私文書罪、第三百三十九條第一項詐欺取財罪及同條
    第二項之詐欺得利罪。其中：(1)所犯刑法第三百三十九條第一項詐欺取財罪與第
    二項詐欺得利罪之犯行，犯意各別，罪名不同，應分論併罰之，且上開二罪犯罪
    構成要件不同，參照司法院大法官會議釋字第一五二號解釋及最高法院六十七年
    度第六次第七次刑庭總會決議，無從成立連續犯，公訴人就此部分認為係犯罪構
    成要件相同而論以連續犯，容有未洽。(2)參照前揭說明，應將被告甲○○二次於
    如附表二所示之時間偽造被害人丙○○署名後行使之行為，其犯行時間緊接，所
    犯係構成要件相同之罪，顯係基於概括犯意為之，依刑法第五十六條之規定，先
    論以連續犯刑法第二百十六條行使第二百十條之偽造私文書罪，包括的認定一罪
    並加重其刑。其中被告甲○○偽造丙○○署名行為係偽造私文書之階段行為，而
    偽造私文書後復持以行使，其偽造之低度行為為行使之高度行為所吸收，均不另
    論罪。(3)再與各連續犯有方法結果之牽連關係之侵占遺失物罪、詐欺取財罪、詐
    欺得利罪，依刑法第五十五條後段之規定，應從較重之連續行使偽造私文書罪處
    斷。(二)另核被告乙○○所為，係犯刑法第二第二百十六條行使第二百十條之偽造
    私文書罪、第三百三十九條第一項詐欺取財罪與同條第二項詐欺得利罪。其中所
    犯刑法第三百三十九條第一項詐欺取財罪與第二項詐欺得利罪之犯行，犯意各別
    ，罪名不同，應分論併罰之，已如前述，另參照前揭說明，自應先將有連續關係
    之行使偽造私文書罪部分包括的認定以一罪論，再與各連續犯有方法結果之牽連
    關係之詐欺取財罪與詐欺得利罪，依刑法第五十五條後段之規定，應從較重之連
    續行使偽造私文書罪處斷。(三)被告甲○○、乙○○與姓名年籍不詳綽號「昆仔」
    之成年男子就連續行使偽造私文書，以進行如附表二所示之詐欺取財、詐欺得利
    之行為，均有犯意聯絡，並推由被告甲○○偽造被害人丙○○署名致消費商家陷
    於錯誤，三人均應依刑法第二十八條之規定，論以共同正犯。
三、爰審酌被告甲○○、乙○○因自台北工作南下，未取得報酬，見被害人遺失皮包
    而起一時貪念，致被害人遭受財物損失，必須將證件全部重新辦理之不利益，亦
    使消費商家受因錯誤而給付物品、提供服務之損失，惟事後坦承一切，當庭向被
    害人道歉等一切情狀，均量處如主文所示之刑，並均諭知易科罰金之折算標準，
    以資懲儆。又被告甲○○前未曾受有期徒刑以上刑之宣告，而被告乙○○曾於八
    十五年四月一日因竊盜罪，受法院判處有期徒刑四月，緩刑三年確定，惟於緩刑
    期滿，而緩刑之宣告未經撤銷，是其上揭刑之宣告，依刑法第七十六條之規定已
    失其效力，而與未曾受有期徒刑以上刑之宣告者同，此有臺灣高等法院被告全國
    前案紀錄表一份在卷可按，經此偵、審程序，當知所警惕，信無再犯之虞，本院
    認所宣告之刑以暫不執行為適當，爰均諭知緩刑三年，以啟自新。至被告甲○○
    偽造被害人丙○○署名之兩張刷卡簽帳單，其中「丙○○」署名部分，應依刑法
    第二百十九條（起訴書誤為刑法第二百二十九條）不問屬於犯人與否，宣告沒收
    之。
據上論斷，應依刑事訴訟法第二百九十九條第一項前段、刑法第二百十六條、第二百
十條、第三百三十七條、第三百三十九條第一項、第二項、第二十八條、第五十五條
、第五十六條、第四十一條第一項、第七十四條第一款、第二百十九條，罰金罰鍰提
高標準條例第二條，判決如主文。
中      華      民      國    九十一    年      十      月    三十一    日
                                  臺灣高雄地方法院刑事第一庭
                                      法  官      楊智守
右正本證明與原本無異。
如不服本判決，應於判決送達後十日內，向本院提出上訴狀。
                                      書記官      王美玲
中    華    民    國    九十一    年     十一     月        一        日
附錄法條：
中華民國刑法第三百三十七條
(侵占遺失物罪)
意圖為自己或第三人不法之所有，而侵占遺失物、漂流物或其他離本人所
持有之物者，處五百元以下罰金。
中華民國刑法第二百一十條
(偽造變造私文書罪)
偽造、變造私文書，足以生損害於公眾或他人者，處五年以下有期徒刑。
中華民國刑法第二百一十六條
(行使偽造變造或登載不實之文書罪)
行使第二百十條至第二百十五條之文書者，依偽造、變造文書或登載不實
事項或使登載不實事項之規定處斷。
中華民國刑法第三百三十九條
(普通詐欺罪)
意圖為自己或第三人不法之所有，以詐術使人將本人或第三人之物交付者
，處五年以下有期徒刑、拘役或科或併科一千元以下罰金。
以前項方法得財產上不法之利益或使第三人得之者，亦同。
前二項之未遂犯罰之。
附表一：
┌───────────────────────────────┐
│    被告甲○○侵占被害人丙○○所遺失物品一覽表                │
├─┬─────────────────────────────┤
│一│皮包一只                                                  │
├─┼─────────────────────────────┤
│二│丙○○國民身份證一張                                      │
├─┼─────────────────────────────┤
│三│丙○○健保卡一張                                          │
├─┼─────────────────────────────┤
│四│中華商業銀行信用卡一張（金卡，卡號0000000000000000號）    │
├─┼─────────────────────────────┤
│五│慶豐商業銀行信用卡一張（金卡，卡號0000000000000000號）    │
├─┼─────────────────────────────┤
│六│合作金庫提款卡一張                                        │
├─┼─────────────────────────────┤
│七│現金新台幣八百元                                          │
├─┼─────────────────────────────┤
│八│ＹＫＩ－６３２機車行照、丙○○汽車及機車駕照              │
├─┼─────────────────────────────┤
│九│慶豐商業銀行新用卡一張（銀卡，卡號不詳）                  │
└─┴─────────────────────────────┘
附表二：
┌─┬───────────┬───────┬─────────────┐
│  │盜刷信用卡時間（民國）│  盜刷地點    │盜刷信用卡與金額（新台幣）│
├─┼───────────┼───────┼─────────────┤
│一│九十一年七月九日下午  │高雄市三民區九│中華商業銀行信用卡        │
│  │十一時三十五分        │如一路八七八號│六百元                    │
│  │                      │三民加油站    │                          │
├─┼───────────┼───────┼─────────────┤
│二│九十一年七月九日下午  │高雄市三民區九│慶豐商業銀行信用卡        │
│  │十一時四十三分        │如二路二七八號│五千四百元                │
│  │                      │一樓北國之春理│                          │
│  │                      │容院          │                          │
└─┴───────────┴───────┴─────────────┘
